---
title: "Caso 7"
author: "Rubén Pizarro Gurrola"
date: "`r Sys.Date()`"
output: 
  html_document:
    code_folding: hide
    toc: true
    toc_float: true
    toc_depth: 6
    number_sections: yes
---

# Objetivo

Comparar modelos de supervisados a través de la aplicación de algoritmos de predicción de precios de automóviles determinando el estadístico del error cuadrático medio (rmse).

# Descripción

Se cargan los datos previamente preparados de la dirección <https://raw.githubusercontent.com/rpizarrog/Analisis-Inteligente-de-datos/main/datos/CarPrice_Assignment.csv>

Participan todas las variables del conjunto de datos.

Se crean datos de entrenamiento al 80%

Se crean datos de validación al 20%

Se crea el modelo regresión múltiple con datos de entrenamiento

Con este modelo se responde a preguntas tales como:

¿cuáles son variables que están por encima del 90% de confianza como predictores?,

¿Cuál es el valor de R Square Adjusted o que tanto representan las variables dependientes al precio del vehículo?

Se generan predicciones con datos de validación

Se determina el estadístico RMSE para efectos de comparación

Se crea el modelo árboles de regresión con los datos de entrenamiento

Se identifica la importancia de las variables sobre el precio

Se visualiza el árbol de regresión y sus reglas de asociación

Se hacen predicciones con datos de validación

Se determinar el estadístico RMSE para efectos de comparación

Se construye el modelo bosques aleatorios con datos de entrenamiento y con 20 árboles simulados

Se identifica la importancia de las variables sobre el precio

Se generan predicciones con datos de validación

Se determina el estadístico RMSE para efectos de comparación

Al final del caso, se describe una interpretación personal

# Desarrollo

## Cargar librerías

```{r warning=FALSE, message=FALSE}
# Librerías
library(readr)
library(PerformanceAnalytics) # Para correlaciones gráficas
library(dplyr)
library(knitr) # Para datos tabulares
library(kableExtra) # Para datos tabulares amigables
library(ggplot2) # Para visualizar
library(plotly) # Para visualizar
library(caret)  # Para particionar
library(Metrics) # Para determinar rmse

library(rpart) # Para árbol
library(rpart.plot) # Para árbol

library(randomForest) # Para random forest
library(caret) # Para hacer divisiones o particiones
library(reshape)    # Para renombrar columnas
```

## Cargar datos

```{r}
datos <-  read.csv("https://raw.githubusercontent.com/rpizarrog/Analisis-Inteligente-de-datos/main/datos/CarPrice_Assignment.csv", 
                   fileEncoding = "UTF-8", 
                   stringsAsFactors = TRUE)
```

## Exploración de datos

Hay 205 observaciones y 26 variables de las cuales se eligen las variables numéricas.

```{r}
str(datos)
```

```{r}
kable(head(datos, 10), caption = "Datos de precios de carros") %>%
  kable_styling(full_width = F, bootstrap_options = c("striped", "bordered", "condensed")) %>% 
 kable_paper("hover")
```

### Diccionario de datos

+---------+------------------------+----------------------------------------------------------------------------------------------------------------------------------------+
| Col     | Nombre                 | Descripción                                                                                                                            |
+=========+========================+========================================================================================================================================+
| *1*     | *Car_ID*               | *Unique id of each observation (Interger)*                                                                                             |
+---------+------------------------+----------------------------------------------------------------------------------------------------------------------------------------+
| *2*     | *Symboling*            | *Its assigned insurance risk rating, A value of +3 indicates that the auto is risky, -3 that it is probably pretty safe.(Categorical)* |
+---------+------------------------+----------------------------------------------------------------------------------------------------------------------------------------+
| *3*     | *carCompany*           | *Name of car company (Categorical)*                                                                                                    |
+---------+------------------------+----------------------------------------------------------------------------------------------------------------------------------------+
| *4*     | *fueltype*             | *Car fuel type i.e gas or diesel (Categorical)*                                                                                        |
+---------+------------------------+----------------------------------------------------------------------------------------------------------------------------------------+
| *5*     | *aspiration*           | *Aspiration used in a car (Categorical) (Std o Turbo)*                                                                                 |
+---------+------------------------+----------------------------------------------------------------------------------------------------------------------------------------+
| *6*     | *doornumber*           | *Number of doors in a car (Categorical). Puertas*                                                                                      |
+---------+------------------------+----------------------------------------------------------------------------------------------------------------------------------------+
| *7*     | *carbody*              | *body of car (Categorical). (convertible, sedan, wagon ...)*                                                                           |
+---------+------------------------+----------------------------------------------------------------------------------------------------------------------------------------+
| *8*     | *drivewheel*           | *type of drive wheel (Categorical). (hidráulica, manual, )*                                                                            |
+---------+------------------------+----------------------------------------------------------------------------------------------------------------------------------------+
| *9*     | *enginelocation*       | *Location of car engine (Categorical). Lugar del motor*                                                                                |
+---------+------------------------+----------------------------------------------------------------------------------------------------------------------------------------+
| *10*    | *wheelbase*            | *Weelbase of car (Numeric). Distancia de ejes en pulgadas.*                                                                            |
+---------+------------------------+----------------------------------------------------------------------------------------------------------------------------------------+
| *11*    | *carlength*            | *Length of car (Numeric). Longitud*                                                                                                    |
+---------+------------------------+----------------------------------------------------------------------------------------------------------------------------------------+
| *12*    | *carwidth*             | *Width of car (Numeric). Amplitud*                                                                                                     |
+---------+------------------------+----------------------------------------------------------------------------------------------------------------------------------------+
| *13*    | *carheight*            | *height of car (Numeric). Altura*                                                                                                      |
+---------+------------------------+----------------------------------------------------------------------------------------------------------------------------------------+
| *14*    | *curbweight*           | *The weight of a car without occupants or baggage. (Numeric). Peso del auto*                                                           |
+---------+------------------------+----------------------------------------------------------------------------------------------------------------------------------------+
| *15*    | *enginetype*           | *Type of engine. (Categorical). Tipo de motor*                                                                                         |
+---------+------------------------+----------------------------------------------------------------------------------------------------------------------------------------+
| *16*    | *cylindernumber*       | *cylinder placed in the car (Categorical). Cilindraje*                                                                                 |
+---------+------------------------+----------------------------------------------------------------------------------------------------------------------------------------+
| *17*    | *enginesize*           | *Size of car (Numeric). Tamaño del carro en ...*                                                                                       |
+---------+------------------------+----------------------------------------------------------------------------------------------------------------------------------------+
| *18*    | *fuelsystem*           | *Fuel system of car (Categorical)*                                                                                                     |
+---------+------------------------+----------------------------------------------------------------------------------------------------------------------------------------+
| *19*    | *boreratio*            | *Boreratio of car (Numeric). Eficiencia de motor*                                                                                      |
+---------+------------------------+----------------------------------------------------------------------------------------------------------------------------------------+
| *20*    | *stroke*               | *Stroke or volume inside the engine (Numeric). Pistones, tiempos, combustión*                                                          |
+---------+------------------------+----------------------------------------------------------------------------------------------------------------------------------------+
| *21*    | *compressionratio*     | *compression ratio of car (Numeric). Comprensión o medición de presión en motor*                                                       |
+---------+------------------------+----------------------------------------------------------------------------------------------------------------------------------------+
| *22*    | *horsepower*           | *Horsepower (Numeric). Poder del carro*                                                                                                |
+---------+------------------------+----------------------------------------------------------------------------------------------------------------------------------------+
| *23*    | *peakrpm*              | *car peak rpm (Numeric). Picos de revoluciones por minuto*                                                                             |
+---------+------------------------+----------------------------------------------------------------------------------------------------------------------------------------+
| *24*    | *citympg*              | *Mileage in city (Numeric). Consumo de gasolina*                                                                                       |
+---------+------------------------+----------------------------------------------------------------------------------------------------------------------------------------+
| *25*    | *highwaympg*           | *Mileage on highway (Numeric). Consumo de gasolina*                                                                                    |
+---------+------------------------+----------------------------------------------------------------------------------------------------------------------------------------+
| *26*    | *price*                | *Price of car (Numeric). Precio del carro en dólares*                                                                                  |
|         |                        |                                                                                                                                        |
|         | *(Dependent variable)* |                                                                                                                                        |
+---------+------------------------+----------------------------------------------------------------------------------------------------------------------------------------+

~**Fuente**: <https://archive.ics.uci.edu/ml/datasets/Automobile>~

## Preparar los datos

Quitar variables que no reflejan algún interés estadístico es decir, quitar la columnas 1 y 3, car_ID y CarName

```{r}
datos <- datos[, c(2,4:26)]


```

Nuevamente los primeros registros

```{r}
kable(head(datos, 10), caption = "Datos de precios de carros") %>%
  kable_styling(full_width = F, bootstrap_options = c("striped", "bordered", "condensed")) %>% 
 kable_paper("hover")
```


### Datos de entrenamiento y validación

Datos de entrenamiento al 80% de los datos y 20% los datos de validación.

```{r}
n <- nrow(datos)
set.seed(2023) # Semilla
entrena <- createDataPartition(y = datos$price, p = 0.80, list = FALSE, times = 1)
# Datos entrenamiento
datos.entrenamiento <- datos[entrena, ]  # [renglones, columna]
# Datos validación
datos.validacion <- datos[-entrena, ]
```

#### Datos de entrenamiento

```{r}
kable(head(datos.entrenamiento, 10), caption = "Datos de Entrenamient. Precios de carros") %>%
  kable_styling(full_width = F, bootstrap_options = c("striped", "bordered", "condensed")) %>% 
 kable_paper("hover")
```

#### Datos de validación

```{r}
kable(head(datos.validacion, 10), caption = "Datos de Validación. Precios de carros") %>%
  kable_styling(full_width = F, bootstrap_options = c("striped", "bordered", "condensed")) %>% 
 kable_paper("hover")
```

## Modelos Supervisados

### Modelo de regresión lineal múltiple. (RM)

Se construye el modelo de regresión lineal múltiple (rm). La variable precio en función de todas las variables independientes incluyendo numéricas y no numéricas.

```{r}
# Modelo de regresión lineal múltiple para observar variables de importancia
modelo_rm <- lm(formula = price ~ . , 
                data = datos.entrenamiento)
```

```{r}
summary(modelo_rm)
```

-   ¿cuáles son variables que están por encima del 90% de confianza como predictores?

-   El coeficiente de intersección tiene un nivel de confianza del 95%.

-   Se observan algunos coeficientes igual o por encima del 90% de confianza

-   En modelos lineales múltiples el estadístico *Adjusted R-squared*: 0.9736 significa que las variables independientes explican aproximadamente el 97.36% de la variable dependiente precio.

#### Predicciones del modelo rm

```{r}
predicciones_rm <- predict(object = modelo_rm, newdata = datos.validacion)
predicciones_rm
```

#### Tabla comparativa

```{r}
comparaciones <- data.frame(precio_real = datos.validacion$price,  precio_predicciones = predicciones_rm)
```

Al haber usado semilla 2023 y habiendo realizado las pruebas, se concluye que los datos de entrenamiento deben de cubrir y garantizar todas los posibles valores de las variables categóricas en los datos de validación, es decir, no debe haber valores en datos de validación que no se hayan entrenado.

```{r}
kable(head(comparaciones, 10), caption = "Regresión Lineal Múltiple. Comparación precios reales VS predicción de precios. 10 primeras predicciones") %>%
  kable_styling(full_width = F, bootstrap_options = c("striped", "bordered", "condensed")) %>% 
 kable_paper("hover")
```

#### RMSE modelo de rm

```{r}
rmse_rm <- rmse(comparaciones$precio_real, comparaciones$precio_predicciones)
rmse_rm
```