---
title: "Caso 4. Arbol de Regresión. Datos Advertising"
author: "Rubén Pizarro Gurrola"
date: "17/3/2022"
output: 
  html_document:
    code_folding: hide
    toc: true
    toc_float: true
    toc_depth: 6
    number_sections: yes
bibliography: references.bib
---

# Objetivo 

Construir y evaluar un modelo de árbol de regresión para realizar predicciones y comparar resultados con el modelo de regresión lineal múltiple

# Descripción

-   Se cargan las librerías necesarias

-   Se cargan los datos Se exploran los datos

-   Se crear los datos de entrenamiento y validación 70% y 30% respectivamente

Las métricas a valorar serán:

-   Que los coeficientes sean estadísticamente significativos por encima del 95%.

-   *R Squared Ajustado* el modelo se acepta si sobrepasa en el 80%

-   *rmse* comparado con otro modelo mismos datos se acepta o se establece que un modelo es mejor que otro.

- Comparaciones con el modelo de regresión lineak múltiple


# Marco teórico 

Pendiente ... pendiente ...


# Desarrollo 

## Cargar librerías

```{r message=FALSE, warning=FALSE}

library(readr) # Para importar datos
library(dplyr) # Para filtrar   
library(knitr) # Para datos tabulares
library(ggplot2) # Para visualizar
library(plotly)
library(caret)  # Para particionar
library(Metrics) # Para determinar rmse

library(rpart) # Para árbol
library(rpart.plot) # Para árbol
```


## Cargar datos

```{r}
datos <- read.csv("https://raw.githubusercontent.com/rpizarrog/Analisis-Inteligente-de-datos/main/datos/Advertising.csv")
```

## Explorando los datos

```{r}
summary(datos)
str(datos)
```

Son 200 registros tres variables independientes y una variable dependiente.

La variable dependiente o variable objetivo es *Sales* que deberá estar en función de la inversión que se hace en *TV*, *Radio* o *Newspaper*.

## Limpiar datos

Quitar la variable x que no es de interés

```{r}
datos <- datos %>%
  select (TV, Radio, Newspaper, Sales)
```

### head(datos)

```{r}
kable(head(datos, 20), caption = "Primeros 20 registros")
```

### tail(datos)

```{r}
kable(tail(datos, 20), caption = "Últimos 20 registros")
```

## Datos de entrenamiento y validación

### Datos de entrenamiento

```{r}
n <- nrow(datos)

# Modificar la semilla estableciendo como parámetro los útimos cuatro dígitos de su no de control. 
# Ej. set.seed(0732), o set.seed(1023)
# set.seed(2022) 
set.seed(2022)

```

De manera aleatoria se construyen los datos de entrenamiento y los datos de validación.

En la variable *entrena* se generan los registros que van a ser los datos de entrenamiento, de tal forma que los datos de validación serán los que no sena de entrenamiento [-*entrena*].

```{r}

entrena <- createDataPartition(y = datos$Sales, p = 0.70, list = FALSE, times = 1)

# Datos entrenamiento
datos.entrenamiento <- datos[entrena, ]  # [renglones, columna]

# Datos validación
datos.validacion <- datos[-entrena, ]
```

#### head()

```{r}
kable(head(datos.entrenamiento, 20), caption = "Datos de Entrenamiento. Primeros 20 registros")

```

#### tail()

```{r}
kable(tail(datos.entrenamiento, 20), caption = "Datos de entrenamiento ültimos 20 registros")
```

### Datos de validación

Los datos de validación deben ser diferentes a los datos den entrenamiento.

#### head()

```{r}
kable(head(datos.validacion, 20), caption = "Datos de Validación Primeros 20 registros")

```

#### tail()

```{r}
kable(tail(datos.validacion, 20), caption = "Datos de validació últimos 20 registros")
```

## Consruir el modelo

Se contruye el modelo con la funció rpart
```{r}
modelo_ar <- rpart(data = datos.entrenamiento,
                    formula = Sales ~ TV,Radio,Newspaper )
modelo_ar

```

### resumen del modelo
```{r}
summary(modelo_ar)
```

