---
title: "Caso 6. Comparación modelos de regresión. Datos Precios autos. Programación R"
date: "`r Sys.Date()`"
output: 
  html_document:
    code_folding: hide
    toc: true
    toc_float: true
    toc_depth: 6
    number_sections: yes
---

# Objetivo

Comparar modelos de supervisados a través de la aplicación de algoritmos de predicción de precios de automóviles determinando el estadístico del error cuadrático medio (*rmse*).

# Descripción

-   Se cargan los datos previamente preparados de la dirección <https://raw.githubusercontent.com/rpizarrog/Analisis-Inteligente-de-datos/main/datos/CarPrice_Assignment_Numericas_Preparado.csv>

-   Se crean datos de entrenamiento al 80%

-   Se crean datos de validación al 20%

-   Se crea el modelo regresión múltiple con datos de entrenamiento

    -   Con este modelo se responde a preguntas tales como:

        -   ¿cuáles son variables que están por encima del 90% de confianza como predictores?,

        -   ¿Cuál es el valor de *R Square Adjusted* o que tanto representan las variables dependientes al precio del vehículo?

    -   Se generan predicciones con datos de validación

    -   Se determina el estadístico *RMSE* para efectos de comparación

-   Se crea el modelo árboles de regresión con los datos de entrenamiento

    -   Se identifica la importancia de las variables sobre el precio

    -   Se visualiza el árbol de regresión y sus reglas de asociación

-   Se hacen predicciones con datos de validación

-   Se determinar el estadístico *RMSE* para efectos de comparación

-   Se construye el modelo bosques aleatorios con datos de entrenamiento y con 20 árboles simulados

    -   Se identifica la importancia de las variables sobre el precio

    -   Se generan predicciones con datos de validación

    -   Se determina el estadístico RMSE para efectos de comparación

-   Al final del caso, se describe una interpretación personal

# Desarrollo

## Cargar librerías

```{r warning=FALSE, message=FALSE}
# Librerías
library(readr)
library(PerformanceAnalytics) # Para correlaciones gráficas
library(dplyr)
library(knitr) # Para datos tabulares
library(kableExtra) # Para datos tabulares amigables
library(ggplot2) # Para visualizar
library(plotly) # Para visualizar
library(caret)  # Para particionar
library(Metrics) # Para determinar rmse

library(rpart) # Para árbol
library(rpart.plot) # Para árbol

library(randomForest) # Para random forest
library(caret) # Para hacer divisiones o particiones
library(reshape)    # Para renombrar columnas
```

## Cargar datos

```{r}
datos <- read.csv("https://raw.githubusercontent.com/rpizarrog/Analisis-Inteligente-de-datos/main/datos/CarPrice_Assignment_Numericas_Preparado.csv")
```

### Exploración de datos

```{r}
str(datos)
```

### Diccionario de datos

+---------+------------------------+----------------------------------------------------------------------------------------------------------------------------------------+
| Col     | Nombre                 | Descripción                                                                                                                            |
+=========+========================+========================================================================================================================================+
| 1       | *Symboling*            | *Its assigned insurance risk rating, A value of +3 indicates that the auto is risky, -3 that it is probably pretty safe.(Categorical)* |
+---------+------------------------+----------------------------------------------------------------------------------------------------------------------------------------+
| 2       | *wheelbase*            | *Weelbase of car (Numeric). Distancia de ejes en pulgadas.*                                                                            |
+---------+------------------------+----------------------------------------------------------------------------------------------------------------------------------------+
| 3       | *carlength*            | *Length of car (Numeric). Longitud*                                                                                                    |
+---------+------------------------+----------------------------------------------------------------------------------------------------------------------------------------+
| 4       | *carwidth*             | *Width of car (Numeric). Amplitud*                                                                                                     |
+---------+------------------------+----------------------------------------------------------------------------------------------------------------------------------------+
| 5       | *carheight*            | *height of car (Numeric). Altura*                                                                                                      |
+---------+------------------------+----------------------------------------------------------------------------------------------------------------------------------------+
| 6       | *curbweight*           | *The weight of a car without occupants or baggage. (Numeric). Peso del auto*                                                           |
+---------+------------------------+----------------------------------------------------------------------------------------------------------------------------------------+
| *7*     | *enginesize*           | *Size of car (Numeric). Tamaño del carro en ...*                                                                                       |
+---------+------------------------+----------------------------------------------------------------------------------------------------------------------------------------+
| 8       | *boreratio*            | *Boreratio of car (Numeric). Eficiencia de motor*                                                                                      |
+---------+------------------------+----------------------------------------------------------------------------------------------------------------------------------------+
| *9*     | *stroke*               | *Stroke or volume inside the engine (Numeric). Pistones, tiempos, combustión*                                                          |
+---------+------------------------+----------------------------------------------------------------------------------------------------------------------------------------+
| *1*0    | *compressionratio*     | *compression ratio of car (Numeric). Comprensión o medición de presión en motor*                                                       |
+---------+------------------------+----------------------------------------------------------------------------------------------------------------------------------------+
| 11      | *horsepower*           | *Horsepower (Numeric). Poder del carro*                                                                                                |
+---------+------------------------+----------------------------------------------------------------------------------------------------------------------------------------+
| 12      | *peakrpm*              | *car peak rpm (Numeric). Picos de revoluciones por minuto*                                                                             |
+---------+------------------------+----------------------------------------------------------------------------------------------------------------------------------------+
| 13      | *citympg*              | *Mileage in city (Numeric). Consumo de gasolina*                                                                                       |
+---------+------------------------+----------------------------------------------------------------------------------------------------------------------------------------+
| 14      | *highwaympg*           | *Mileage on highway (Numeric). Consumo de gasolina*                                                                                    |
+---------+------------------------+----------------------------------------------------------------------------------------------------------------------------------------+
| 16      | *price*                | *Price of car (Numeric). Precio del carro en dólares*                                                                                  |
|         |                        |                                                                                                                                        |
|         | *(Dependent variable)* |                                                                                                                                        |
+---------+------------------------+----------------------------------------------------------------------------------------------------------------------------------------+

~**Fuente**: <https://archive.ics.uci.edu/ml/datasets/Automobile>~

### Primeros (10) registros

```{r}
kable(head(datos, 10), caption = "Datos de precios de carros") %>%
  kable_styling(full_width = F, bootstrap_options = c("striped", "bordered", "condensed")) %>% 
 kable_paper("hover")
```

### Datos de entrenamiento y validación

Datos de entrenamiento al 80% de los datos y 20% los datos de validación.

```{r}
n <- nrow(datos)
set.seed(2022) # Semilla
entrena <- createDataPartition(y = datos$price, p = 0.80, list = FALSE, times = 1)
# Datos entrenamiento
datos.entrenamiento <- datos[entrena, ]  # [renglones, columna]

# Datos validación
datos.validacion <- datos[-entrena, ]
```

#### Datos de entrenamiento

```{r}
kable(head(datos.entrenamiento, 10), caption = "Datos de Entrenamient. Precios de carros") %>%
  kable_styling(full_width = F, bootstrap_options = c("striped", "bordered", "condensed")) %>% 
 kable_paper("hover")
```

#### Datos de validación

```{r}
kable(head(datos.validacion, 10), caption = "Datos de Validación. Precios de carros") %>%
  kable_styling(full_width = F, bootstrap_options = c("striped", "bordered", "condensed")) %>% 
 kable_paper("hover")
```

## Modelos Supervisados

### Modelo de regresión lineal múltiple. (RM)

Se construye el modelo de regresión lineal múltiple (rm)

```{r}
# Modelo de regresión lineal múltiple para observar variables de importancia
modelo_rm <- lm(formula = price ~ symboling +  wheelbase + carlength + carwidth + carheight + curbweight + enginesize + boreratio + stroke + compressionratio + horsepower + peakrpm + citympg + highwaympg , 
                data = datos.entrenamiento)


```

```{r}
summary(modelo_rm)
```

-   ¿cuáles son variables que están por encima del 90% de confianza como predictores?

-   El coeficiente de intersección tiene un nivel de confianza del 95%.

    Las variables *wheelbase, carwidth* y *citympg* tienen un nivel de confianza del 90% (.)

-   Las variable *compressionratio* tiene un nivel de confianza del 95% (\*)

-   Las variables *stroke y peakrpm* tienen un nivel de confianza como predictores del 99% (\*\*)

-   La variable *enginesize* tiene un nivel de confianza como predictor del 99.9% (\*\*\*)

-   ¿Cuál es el valor de *R Square Adjusted* o que tanto representan las variables dependientes al precio del vehículo?

-   En modelos lineales múltiples el estadístico *Adjusted R-squared*: 0.8351 significa que las variables independientes explican aproximadamente el 83.51% de la variable dependiente precio.

#### Predicciones del modelo rm

```{r}
predicciones_rm <- predict(object = modelo_rm, newdata = datos.validacion)
predicciones_rm

```

#### Tabla comparativa

```{r}
comparaciones <- data.frame(precio_real = datos.validacion$price,  precio_predicciones = predicciones_rm)

```

```{r}
kable(head(comparaciones, 10), caption = "Regresión Lineal Múltiple. Comparación precios reales VS predicción de precios. 10 primeras predicciones") %>%
  kable_styling(full_width = F, bootstrap_options = c("striped", "bordered", "condensed")) %>% 
 kable_paper("hover")
```

#### RMSE modelo de rm

```{r}
rmse_rm <- rmse(comparaciones$precio_real, comparaciones$precio_predicciones)
rmse_rm
```

### Modelo de árbol de regresión (AR)

Se construye el modelo de árbol de regresión (ar)

```{r}
modelo_ar <- rpart(formula = price ~ symboling +  wheelbase + carlength + carwidth + carheight + curbweight + enginesize + boreratio + stroke + compressionratio + horsepower + peakrpm + citympg + highwaympg , 
                data = datos.entrenamiento )


modelo_ar

```

#### Variables de importancia

Pendiente

#### Visualización de árbol de regresión

```{r}
rpart.plot(modelo_ar)
```

#### Predicciones del modelo (ar)

```{r}
predicciones_ar <- predict(object = modelo_ar, newdata = datos.validacion)
predicciones_ar

```

#### Tabla comparativa

```{r}
comparaciones <- data.frame(precio_real = datos.validacion$price,  precio_predicciones = predicciones_ar)

```

```{r}
kable(head(comparaciones, 10), caption = "Arbol de regresión. Comparación precios reales VS predicción de precios. 10 primeras predicciones") %>%
  kable_styling(full_width = F, bootstrap_options = c("striped", "bordered", "condensed")) %>% 
 kable_paper("hover")
```

#### RMSE modelo de ar

```{r}
rmse_ar <- rmse(comparaciones$precio_real, comparaciones$precio_predicciones)
rmse_ar
```

### Modelo de bosques aleatorios (RF)

Se construye el modelo de árbol de regresión (ar)

```{r}

modelo_rf <- randomForest(x = datos.entrenamiento[,c("symboling", "wheelbase",
                                "carlength", "carwidth", "carheight", "curbweight",
                                "enginesize", "boreratio", "stroke",
                                "compressionratio", "horsepower", "peakrpm",
                                "citympg", "highwaympg" )], 
                          y = datos.entrenamiento[,'price'], 
                          importance = TRUE, 
                          keep.forest = TRUE, 
                          ntree=20)
modelo_rf

```

#### Variables de importancia

```{r}
as.data.frame(modelo_rf$importance) %>%
    arrange(desc(IncNodePurity))

```

#### Predicciones del modelo (rf)

```{r}
predicciones_rf <- predict(object = modelo_rf, newdata = datos.validacion)
predicciones_rf

```

#### Tabla comparativa

```{r}
comparaciones <- data.frame(precio_real = datos.validacion$price,  precio_predicciones = predicciones_rf)

```

```{r}
kable(head(comparaciones, 10), caption = "Random Forest. Comparación precios reales VS predicción de precios. 10 primeras predicciones") %>%
  kable_styling(full_width = F, bootstrap_options = c("striped", "bordered", "condensed")) %>% 
 kable_paper("hover")
```

#### RMSE modelo de ar

```{r}
rmse_rf <- rmse(comparaciones$precio_real, comparaciones$precio_predicciones)
rmse_rf
```

## Evaluación de modelos

Se comparan las predicciones

```{r}
comparaciones <- data.frame(cbind(datos.validacion[,-1], predicciones_rm, predicciones_ar, predicciones_rf))
```

Se visualizan las predicciones de cada modelo

```{r}
kable(comparaciones, caption = "Predicciones de los modelos") %>%
  kable_styling(full_width = F, bootstrap_options = c("striped", "bordered", "condensed")) %>% 
 kable_paper("hover")
```

Se compara el RMSE

```{r}
rmse <- data.frame(rm = rmse_rm, ar = rmse_ar, rf = rmse_rf)

```

```{r}
kable(rmse, caption = "Estadístico RMSE de cada modelo") %>%
  kable_styling(full_width = F, bootstrap_options = c("striped", "bordered", "condensed")) %>% 
 kable_paper("hover")
```

# Interpretación

Se cargaron datos numéricos de precios de automóviles basados en algunas variables numéricas.

El modelo de regresión linea múltiple destaca variables estadísticamente significativas: Las variable *compressionratio* tiene un nivel de confianza del 95%; las variables *stroke y peakrpm* tienen un nivel de confianza como predictores del 99% y la variable *enginesize* tiene un nivel de confianza como predictor del 99.9%.

El modelo de árbol de regresión sus variables de importancia fueron: *enginesize, highwaympg, curbweight* y *horsepower*.

El modelo de bosque aleatorio considera variables de importancia tales como: e*nginesize, curbweight, horsepower, citympg y carwidth.*

A destacar la variable *enginesize* en todos los modelos como importante y significativa y las variables *enginesize,* *curbweight* y *horsepower* como importantes en los modelos árbol de regresión y bosque aleatorio.

El mejor modelo conforme al estadístico raiz del error cuadrático medio (*rmse*) fue el de bosques aleatorios con estos datos de entrenamiento y validación y con el porcentaje de datos de entrenamiento y validación de 80% y 20%.
