---
title: "Caso 3. Regresión Lineal Múltiple de ventas por invesión en publicidad. Adverstising"
author: "Rubén Pizarro Gurrola"
date: "15/3/2022"
output: html_document
---

# Objetivo

Construir y evaluar un modelo de regresión lineal múltiple para realizar predicciones.

# Decripción

La métrica va a ser : 
* R Square ajustado
* rmse


# Marco teórico

# Desarrollo

## Cargar librerías
```{r message=FALSE, warning=FALSE}
library(readr) # Para importar datos
library(dplyr) # Para filtrar   
library(knitr) # Para datos tabulares
library(ggplot2) # Para visualizar
library(plotly)
library(caret)  # Para particionar
library(Metrics) # Para determinar rmse
```

## Cargar datos
```{r}
datos <- read.csv("https://raw.githubusercontent.com/rpizarrog/Analisis-Inteligente-de-datos/main/datos/Advertising.csv")
```

La variable dependiente o variable objetivo es Sales que deberá estar en función de la inversión que se hace en TV, Radio o Newspaper.

### head(datos)
```{r}
kable(head(datos, 20), caption = "Primeros 20 registros")
```


### tail(datos)
```{r}
kable(tail(datos, 20), caption = "Últimos 20 registros")
```

