---
title: "Caso 12. Bosques Aleatorios. Random Forest. Clasificación. Daños al Corazón con R"
author: "Rubén Pizarro Gurrola"
date: "2022-11-19"
output: 
  html_document:
    code_folding: hide
    toc: true
    toc_float: true
    toc_depth: 6
    number_sections: yes
bibliography: references.bib
---

# Objetivo

Implementar el modelo de bosques aleatorios (random forest (RF) con programación R para resolver la tarea de clasificación de una condición de salud de las personas mediante predicción de anomalías de corazón evaluando la exactitud del modelo mediante la matriz de confusión.

# Descripción

Se cargan librerías y se descargan los datos: <https://raw.githubusercontent.com/rpizarrog/Analisis-Inteligente-de-datos/main/datos/heart_2020_cleaned.csv>

Los datos están relacionados con aspectos médicos y son valores categóricos y numéricos de varias variables que caracterizan el estado de salud de 319795 personas.

Se construye un modelo supervisado basado en el algoritmo de bosques aleatorio (RF) para resolver la tarea de clasificación binaria e identificar si una persona padece del corazón o no.

Se construyen datos de entrenamiento y validación al 80% y 20% cada uno.

Se toma una muestra al 99% de confianza con un margen de error del 2% de los datos de entrenamiento para construir el modelo.

Se desarrollan los modelos de:

-   Regresión Logística binaria

-   Árbol de Clasificación tipo *class*

-   KNN Vecinos mas cercanos

-   SVM Lineal

-   SVM Polinomial

-   SVM Radial

-   **Bosques aleatorios. Random Forest**

Los modelo se aceptan si tienen un valor de exactitud por encima del 70%.

# Fundamento teórico

Pendiente ...

Pendiente ...

# Desarrollo

## Cargar librerías

```{r warning=FALSE, message=FALSE}
library(knitr) # Para ver tablas mas amigables en formato html markdown
library(ggplot2) # Gráficas

library(dplyr) # Varias operaciones 

library(caret) # Para particionar datos de entranamiento y de validación

library(randomForest) # Para modelo bosques

library(plotly) # Para gráficas interactivas
```

## Cargar datos

Cargar datos de manera local o con URL.

Se cargan dos conjuntos de datos *datos1* y *dato2*, ambos contienen la misma información solo que el segundo es la transformación a valores numéricos de los valores categóricos de *datos1*.

```{r}
datos_cat <- read.csv("https://raw.githubusercontent.com/rpizarrog/Machine-Learning-con-R/main/datos/heart_2020_cleaned.csv", stringsAsFactors = TRUE, encoding = "UTF-8")


```

## Explorar datos

Son 319795 registros y 18 variables. El 80% serán datos de entrenamiento y el 20% serán datos de validación.

La variable *HeartDisease* es de tipo factor y tiene dos niveles *"No" y "Yes".*

### Estructura de los datos

```{r}
str(datos_cat)
# summary(datos_cat)
```

### Primeros datos categóricos

```{r}
kable(x = head(datos_cat, 10), caption = "Primeros diez registros datos con valores categóricos")
```

## Limpiar datos

Se trabajará con el conjunto de datos *datos_cat*, los datos ya vienen preparados y limpios.

## Las variables de interés

Todas las variables son de entrada o variables independientes:

-   "*BMI*": Indice de masa corporal con valores entre 12.02 y 94.85.

-   "*Smoking*": Si la persona es fumadora o no con valores categóritos de 'Yes' o 'No'. [1 \| 2]

-   "*AlcoholDrinking*" : Si consume alcohol o no, con valores categóricos de 'Yes' o 'No'.[1 \| 2]

-   "*Stroke*": Si padece alguna anomalía cerebrovascular, apoplejia o algo similar, con valores categóricos de 'Yes' o 'No'. [1 \| 2]

-   "*PhysicalHealth*" Estado físico en lo general con valores entre 0 y 30.

-   "*MentalHealth*". Estado mental en lo general con valores entre 0 y 30.

-   "*DiffWalking*" . Que si se le dificulta caminar o tiene algún padecimiento al caminar, con valores categóritoc de 'Yes' o 'No'.[1 \| 2]

-   "*Sex*": Género de la persona, con valores de 'Female' y 'Male' para distinguir al género femenino y masculino respectivamente. [1 \| 2]

-   "*AgeCategory*": Una clasificación de la edad de la persona de entre 18 y 80 años. La primera categoría con un rango de edad entre 18-24, a partir de 25 con rangos de 5 en 5 hasta la clase de 75-80 y una última categoría mayores de 80 años. [1 - 13]

-   "*Race*". Raza u origen de la persona con valores categóricos de '*American Indian/Alaskan Native', 'Asian','Black', 'Hispanic', 'Other'* y'*White'.* [1 - 6]

-   "*Diabetic*". Si padece o ha padecido de diabetes en cuatro condiciones siendo Yes y No para si o no: 'No', 'borderline diabetes' condición antes de detectarse diabetes tipo 2, 'Yes', y 'Yes (during pregnancy)' durante embarazo. [1 - 4]

-   "*PhysicalActivity*" que si realiza actividad física, con valores categóricos de 'Yes' o 'No'. [1 \| 2]

-   "*GenHealth*": EStado general de salud de la persona con valores categóricos de 'Excellent', 'Very good', 'Good', 'Fair' y 'Poor' con significado en español de excelente, muy buena, buena, regular y pobre o deficiente. [1 - 5]

-   "*SleepTime*": valor numérico de las horas de sueño u horas que duerme la persona con valores en un rango entre 1 y 24.

-   "*Asthma*": si padece de asma o no, con valores categóricos de 'Yes' o 'No'. [1 \| 2].

-   "*KidneyDisease*": si tiene algún padecimiento en los riñones, con valores categóricos de 'Yes' o 'No'. [1 \| 2].

-   "*SkinCancer*": si padece algún tipo de cáncer de piel, con valores categóricos de 'Yes' o 'No'. [1 \| 2].

-   La variable de interés como dependiente o variable de salida es la de daño al corazón (*HeartDisease*), con valores categóricos de 'Yes' o 'No'*.* Ahora con la variable

## Datos de entrenamiento y validación

Se parten los datos en en datos de entrenamiento con el 80% y datos de validación con el 20%.

```{r}
set.seed(2022)
entrena <- createDataPartition(y = datos_cat$HeartDisease, 
                               p = 0.8, 
                               list = FALSE, 
                               times = 1)
# Datos entrenamiento
datos.entrenamiento <- datos_cat[entrena, ]  # [renglones, columna]
# Datos validación
datos.validacion <- datos_cat[-entrena, ]
```

### Datos de entrenamiento

Se muestran los primeros 20 registros datos de entrenamiento. Son 255,836 observaciones en datos de entrenamiento que representa el 80% del total de los datos

```{r}
paste("Registros en datos de entrenamiento: ", nrow(datos.entrenamiento))
kable(head(datos.entrenamiento, 20), caption = "Primeros 20 registros de datos de entrenamiento")
```

### Datos de validación

Se muestran los primeros 20 registros de datos de validación . Son 63,959 observaciones en datos de validación que representa el 20% del total de los datos

```{r}
paste("Registros en datos de validación: ", nrow(datos.validacion))

kable(head(datos.validacion, 20), caption = "Primeros 20 registros de datos de validación")
```

### Tamaño de muestra

Dado que la estimación del costo consume recursos de procesamiento, sobre todo tiempo, se calcula una muestra estimada al 99% y 2% de margen de error, Siendo 255,836 registros en los datos de entrenamiento, la cantidad de muestra estimada debe ser 4,024 observaciones. 


$$
n=\frac{Z^2_{_{\alpha/2}}Npq}{e^2(N-1)+Z^2_{_{\alpha/2}}pq}
$$


```{r}
set.seed(2020)
n <- 4096
muestra <- sample(x = 1:nrow(datos.entrenamiento), size = n, replace = FALSE)
```

## Modelos de clasificación *Random Forest* (RF)

La expresión *HeartDisease \~ .* significa que la variable dependiente es *HeartDsiease* y que depende de todas las variables independientes.

Esto es similar a declarar la fórmula como *HeartDsiease \~ BMI+ Smoking+ AlcoholDrinking+ Stroke+ PhysicalHealth+ MentalHealth+ DiffWalking+ Sex+ AgeCategory+ Race+ Diabetic+ PhysicalActivity+ GenHealth+ SleepTime+ Asthma+ KidneyDisease+ SkinCancer.*

Se utiliza la muestra con `r paste(n, " registros")` para construir el modelo.

El modelo se construye con un valor de *ntree igual a 400* árboles, se utiliza con valor igual *mtry igual 4* que significa las variables aleatorias que de manera aleatoria participan en las ramificaciones; este valor se determina conforme a la recomendación de la ayuda de la función de que sea aproximadamente la raiz cuadrada del número de columnas de los datos que participan en la construcción del modelo. Fueron 18 variables entonces aproximadamente y/o redeondeado la raiz cuadrada es cuatro.

Se toma el tiempo para procesar la construcción de modelo.

```{r}
set.seed(2020)
t_inicial <- proc.time()[3]

modelo_rf <- randomForest(HeartDisease ~ ., data=datos.entrenamiento[muestra, ], 
                      ntree=400, mtry=4,
                      proximity=TRUE)

t_final <- proc.time()[3] - t_inicial

paste("Tiempo procesamiento con ", n, " registros, fue de:", round(t_final, 2), " segundos")
```

```{r}
modelo_rf
```

### Predicciones random forest

```{r}
predicciones <- predict(object = modelo_rf, datos.validacion)

```

### Evaluación del modelo

#### Construir matriz de comparación

```{r}
datos.comparar <- data.frame("real" = datos.validacion$HeartDisease, "predicho" = predicciones)

kable(head(datos.comparar, 20), caption = "Datos a comparar previo a matriz de confusión" )
```


#### Matriz de confusión

```{r}
matriz <- confusionMatrix(datos.comparar$real, datos.comparar$predicho)

matriz
```

Se tiene un valor de *accuracy* = exactitud de 0.9134 o de $91.34\%$ que significa que el modelo le atina en la predicción o clasificación aproximadamente al 91% de cada 100 casos procesados.

#### Predecir un caso nuevo

Se crea un registro de una persona con ciertas condiciones de salud.

```{r}
HeartDisease = 'No'
BMI <- 38
Smoking <- 'Yes'
AlcoholDrinking = 'Yes'
Stroke <- 'Yes'
PhysicalHealth <- 2
MentalHealth = 5
DiffWalking = 'Yes'
Sex = 'Male'
AgeCategory = '70-74'
Race = 'Black'
Diabetic <- 'Yes'
PhysicalActivity = "No"
GenHealth = "Fair"
SleepTime = 12
Asthma = "Yes"
KidneyDisease = "Yes"
SkinCancer = 'No'
persona <- data.frame(BMI,Smoking, AlcoholDrinking, Stroke, PhysicalHealth, MentalHealth, DiffWalking, Sex, AgeCategory, Race, Diabetic, PhysicalActivity, GenHealth, SleepTime, Asthma, KidneyDisease, SkinCancer)
persona
```

Convertir a factores las variables tipo *char* para que el modelo entienda que precisamente son de tipo factor y tienen sus niveles. Se convierte al mismo tipo que los datos de validación para cada variable de tipo *char* de la persona.

```{r}

persona$Smoking <- factor(persona$Smoking, levels = levels(datos.validacion$Smoking))

persona$AlcoholDrinking <- factor(persona$AlcoholDrinking, levels = levels(datos.validacion$AlcoholDrinking))

persona$Stroke <- factor(persona$Stroke, levels = levels(datos.validacion$Stroke))

persona$DiffWalking <- factor(persona$DiffWalking, levels = levels(datos.validacion$DiffWalking))

persona$Sex <- factor(persona$Sex, levels = levels(datos.validacion$Sex))

persona$AgeCategory <- factor(persona$AgeCategory, levels = levels(datos.validacion$AgeCategory))

persona$Race <- factor(persona$Race, levels = levels(datos.validacion$Race))

persona$Diabetic <- factor(persona$Diabetic, levels = levels(datos.validacion$Diabetic))

persona$PhysicalActivity <- factor(persona$PhysicalActivity, levels = levels(datos.validacion$PhysicalActivity))


persona$GenHealth <- factor(persona$GenHealth, levels = levels(datos.validacion$GenHealth))


persona$Asthma <- factor(persona$Asthma, levels = levels(datos.validacion$Asthma))

persona$KidneyDisease <- factor(persona$KidneyDisease, levels = levels(datos.validacion$KidneyDisease))

persona$SkinCancer <- factor(persona$SkinCancer, levels = levels(datos.validacion$SkinCancer))


```

Se hace la predicción con estos valores:

La predicción a la condición de la persona es:

```{r}
prediccion <- predict(object = modelo_rf, newdata = persona, type = "class")
prediccion
```

'No': No tiene daño al corazón


# Interpretación

Se construyeron tres modelos de clasificación con el algoritmo de random forest o bosques aleatorios

Para construir los modelo se trabajó con una muestra al 99% de confianza con un margen de error del 2% de los datos de entrenamiento; esto se hizo porque el tiempo de procesamiento con todos los registros de los datos de entrenamiento era muy tardado, razón por la cual se utilizó una muestra de 4,024 registros en lugar de las 255,877 observaciones.

En valor de la exactitud *accuracy* y de acuerdo a la matriz de confusión fue de aproximadamente del 91.44% que significa que el modelo le atina aproximadamente a 91 de cada 100 registros.

# Bibliografía
