---
title: "Caso 2. Comparación y evaluación de métricas de regresión lineal simple vs regresión polinomial" 
author: "Rubén Pizarro Gurrola"
date: "9/3/2022"
output: 
  html_document:
    code_folding: hide
    toc: true
    toc_float: true
    toc_depth: 6
    number_sections: yes
---

# Objetivo

Realizar y evaluar el rendimiento de modelos de regresión lineal simple y polinómico de variables Valor económica

# Descripción

-   Cargar librerías

-   Cargar datos de FIFA

-   Métricas a evaluar

-   Explorar datos

    -   Variables independiente y dependiente

    -   Visualizar dispersión de los datos

-   Construir datos de entrenamiento y datos de validación.

-   Regresión Lineal Simple

    -   Construir el modelo

    -   Predicciones

    -   Metricas del modelo

-   Regresión Polinómica de segundo

    -   Construir el modelo

    -   Predicciones

    -   Métricas del modelo

-   Regresión Polinómica de quinto nivel

    -   Construir el modelo

    -   Predicciones

    -   Métricas del modelo

-   Interpretación

# Desarrollo

## Métricas a valorar en los modelos

Se van a realizar y evaluar métricas de las predicciones con los modelos de regresión lineal simple y regresión polinómica con los mismos datos.

Los modelos se aceptan si las métricas cumplen estos requisitos:

-   El valor de R Square y R Square ajustado sobrepasa el 50%,

-   Que sus variables sea estadísticamente significativas al 95%. Al menos un '\*'

-   Que el valor de RMSE (Raiz del Error Estándar Medio) sea menor que : 2 000 000 (dos millones).

-   Al final se deben comparar los modelos.

## Cargar librerías

```{r message=FALSE, warning=FALSE}
library(readr) # Para importar datos
library(dplyr) # Para filtrar   
library(knitr) # Para datos tabulares
library(ggplot2) # Para visualizar
library(plotly)
library(caret)  # Para particionar
library(Metrics) # Para determinar rmse 

```

## Cargar datos

```{r}
datos <- read.csv("https://raw.githubusercontent.com/rpizarrog/Analisis-Inteligente-de-datos/main/datos/datos.limpios.csv", stringsAsFactors = TRUE)
```

## Explorar datos

```{r}
str(datos)

```

### Variables independiente y dependiente

Se identifican dos variables numéricas de interés:

-   *Overall*: Reputación y jerarquía internacional numérica del jugador

-   *Valor*: Sería el valor económico internacional de los jugadores

Se define a la variable independiente como *Overall* y la variable dependiente *Valor,* es decir, *Overall* impacta sobre *Value* o los valores de la variable *Valor* dependen de *Overall*.

```{r}
print ("Variable Overall")
summary(datos$Overall)

```

```{r}
print ("Variable Valor que significa el valor económico del jugador en moneda Euros ")
summary(datos$Valor)

```

### head(datos)

```{r}
kable(head(datos[, c('X', 'Name', 'Overall', 'Valor')], 20), caption = "Datos. Primeros 20 registros")

```

tail(datos)

```{r}
kable(head(datos[, c('X', 'Name', 'Overall', 'Valor')], 20), caption = "Datos. Primeros 20 registros")

```

## Dispersión de los datos

```{r}
g <- plot_ly(data = datos, 
             x = ~Overall, 
             y = ~Valor) %>%
layout(title = 'Jugadores FIFA. Dispersión de Overall y Valor')
g
```

Se observa que la relación de los datos no es del todo lineal, pero se construirán los modelos de regresión lineal simple y polinómico con las mismas variables.

## Datos de entrenamiento y datos de validación

Sembrar semilla para la aleatoriedad de los datos

```{r}
n <- nrow(datos)

# Modificar la semilla estableciendo como parámetro los útimos cuatro dígitos de su no de control. 
# Ej. set.seed(0732), o set.seed(1023)
# set.seed(2022) 
set.seed(2022)

```

### Datos de entrenamiento

De manera aleatoria se construyen los datos de entrenamiento y los datos de validación.

En la variable *entrena* se generan los registros que van a ser los datos de entrenamiento, de tal forma que los datos de validación serán los que no sena de entrenamiento [-*entrena*].

```{r}
entrena <- createDataPartition(y = datos$Valor, p = 0.70, list = FALSE, times = 1)

# Datos entrenamiento
datos.entrenamiento <- datos[entrena, ]  # [renglones, columna]

# Datos validación
datos.validacion <- datos[-entrena, ]

```

#### head()

```{r}
kable(head(datos.entrenamiento[, c('X', 'Name', 'Overall', 'Valor')], 20), caption = "Datos de Entrenamiento. Primeros 20 registros")

```

#### tail()

```{r}
kable(tail(datos.validacion[, c('X', 'Name', 'Overall', 'Valor')], 20), caption = "Datos de Entrenamiento. Primeros 20 registros")

```

### Datos de validación

#### head()

```{r}
kable(head(datos.validacion[, c('X', 'Name', 'Overall', 'Valor')], 20), caption = "Datos de Entrenamiento. Primeros 20 registros")

```

#### tail()

```{r}
kable(tail(datos.entrenamiento[, c('X', 'Name', 'Overall', 'Valor')], 20), caption = "Datos de Entrenamiento. Primeros 20 registros")

```

## Modelos de regresión

### Regresión Lineal Simple

```{r}
modelo.ls <- lm(formula = Valor ~ Overall, data = datos.entrenamiento)
modelo.ls


```

#### Coeficientes del modelo

Se determinan los valores de a y b de la fórmula $Y = a+bx$

```{r}
a <- modelo.ls$coefficients[1]
b <- modelo.ls$coefficients[2]

paste("Valor de la abcisa a es   : ", round(a, 6))
paste("Valor de la pendiente b es: ", round(b, 6))

```

#### Linea de tendencia del modelo

Con la el valor de los valores de tendencia o valores ajustados del modelo se visualiza la recta de tendencia del modelo.

La gráfica *g* se construye por partes, primero la dispersión, segundo la linea de tendencia, tercero se agrega el título, para luego solo mostrar la gráfica *g*.

```{r}

g <- plot_ly(data = datos.entrenamiento, 
             x = ~Overall, 
             y = ~Valor, 
             name = 'Dispersión',
             type = 'scatter', 
             mode = 'markers', 
             color = I('blue')) 
g <- g %>% add_trace(x = ~Overall,
                     y = ~modelo.ls$fitted.values, name = 'Tendencia', mode = 'lines+markers', color = I('red'))
g <- g %>%
layout(title = 'Jugadores FIFA. Dispersión y Tendencia de Overall y Valor económico.')
g
```

#### Predicciones

Con los datos de validación, se hacen predicciones con la función *predict().*

Se hace un *data.frame* de comparaciones con lo cual se presentan los valores reales y los valores de las predicciones. Se presenta solo las primeras 20 y últimas 20 predicciones.

```{r}
predicciones <- predict(object = modelo.ls, newdata = datos.validacion)

comparaciones <- data.frame(Overall = datos.validacion$Overall, Valor = datos.validacion$Valor, predicccion = predicciones)
 



```

```{r}
 kable(x = head(comparaciones, 20), caption = "Predicciones")

```

```{r}
  kable(x = tail(comparaciones, 20), caption = "Predicciones")
```

¡Salen predicciones negativas!, ¿que significa? , no debiera haber predicciones negativas, sin embargo, esto sucede porque el modelo así lo calcula por lo estricto de la linea de tendencia.

#### Determinando métricas

```{r}
res.modelo.ls <- summary(modelo.ls)
res.modelo.ls

```

El coeficiente de interseción 'a' y la pendiente 'b' si son estadísticamente significativas por encima del 99.9%

El valor de R Square no sobrepasa el 50% por lo que **NO SE ACEPTA** el modelo

### Determinando rmse()

El valor de rmse se interpreta en que tanto se desvía una predicción media sobre los valore reales.

```{r}
rmse.ls <- rmse(actual =comparaciones$Valor, predicted = comparaciones$predicccion)
rmse.ls


```

El valor de rmse en el modelo de regresión lineal simple no está por debajo de los 2,000,000 (dos millones) que se establecieron como métrica aceptable, por lo que este modelo **NO SE ACEPTA**.

### Regresión polinómica segundo nivel

Se usa el argumento *poly "poly(Overall, 2)"* en la construcción del modelo para indicar que es polinomial de segunda potencia.

$$
y = β0 + β1{x_i} +β2{x_i}^2+β3{x_i}^3...+βd{x_i}^n+ϵi
$$

ó

$$
y = a + bx + cx^2 + dx^3 ...zx^n
$$

```{r}
modelo.poly2 <- lm(formula = Valor ~ poly(Overall, 2), data = datos.entrenamiento, )
modelo.poly2


```

#### Coeficientes del modelo

Se determinan los valores de a y b de la fórmula $Y = a+bx$

```{r}
a <- modelo.poly2$coefficients[1]
b <- modelo.poly2$coefficients[2]

paste("Valor de la abcisa a es   : ", round(a, 6))
paste("Valor de la pendiente b es: ", round(b, 6))

```

#### Curva de tendencia del modelo

Con la el valor de los valores de tendencia o valores ajustados del modelo se visualiza la curva de tendencia del modelo.

La gráfica *g* se construye por partes, primero la dispersión, segundo la curva de tendencia, tercero se agrega el título, para luego solo mostrar la gráfica *g*.

```{r}

g <- plot_ly(data = datos.entrenamiento, 
             x = ~Overall, 
             y = ~Valor, 
             name = 'Dispersión',
             type = 'scatter', 
             mode = 'markers', 
             color = I('blue')) 
g <- g %>% add_trace(x = ~Overall,
                     y = ~modelo.poly2$fitted.values, name = 'Tendencia', mode = 'lines+markers', color = I('red'))
g <- g %>%
layout(title = 'Jugadores FIFA. Dispersión y Tendencia de Overall y Valor económico.')
g
```

#### Predicciones

Con los datos de validación, se hacen predicciones con la función *predict().*

Se hace un *data.frame* de comparaciones con lo cual se presentan los valores reales y los valores de las predicciones. Se presenta solo las primeras 20 y últimas 20 predicciones.

```{r}
predicciones <- predict(object = modelo.poly2, newdata = datos.validacion)

comparaciones <- data.frame(Overall = datos.validacion$Overall, Valor = datos.validacion$Valor, predicccion = predicciones)
 



```

```{r}
 kable(x = head(comparaciones, 20), caption = "Predicciones")

```

```{r}
  kable(x = tail(comparaciones, 20), caption = "Predicciones")
```

#### Determinando métricas

```{r}
res.modelo.poly2 <- summary(modelo.poly2)
res.modelo.poly2

```

El coeficiente de interseción 'a' y la pendiente 'b' si son estadísticamente significativas por encima del 99.9%

El valor de R Square **SI** sobrepasa el 50% por lo que **SI SE ACEPTA** el modelo

### Determinando rmse()

El valor de rmse se interpreta en que tanto se desvía una predicción media sobre los valore reales.

```{r}
rmse.poly2 <- rmse(actual =comparaciones$Valor, predicted = comparaciones$predicccion)
rmse.poly2


```

El valor de rmse en el modelo de regresión lineal simple no está por debajo de los 2,000,000 (dos millones) que se establecieron como métrica aceptable, por lo que este modelo **NO SE ACEPTA** por esta métrica.

### Regresión polinómica quinto nivel

Se usa el argumento *poly "poly(Overall, 5)"* en la construcción del modelo para indicar que es polinomial de segunda potencia.

$$
y = β0 + β1{x_i} +β2{x_i}2+β3{x_i}3…+βd{x_i}^n+ϵi
$$

y = β0 + β1{x_i} +β2{x_i}^2+β3{x_i}^3...+βd{x_i}\^n+ϵi

ó

$$
y = a + bx + cx^2 + dx^3 …zx^n
$$

```{r}
modelo.poly5 <- lm(formula = Valor ~ poly(Overall, 5), data = datos.entrenamiento, )
modelo.poly5


```

#### Coeficientes del modelo

Se determinan los valores de a y b de la fórmula $Y = a+bx$

```{r}
a <- modelo.poly5$coefficients[1]
b <- modelo.poly5$coefficients[2]

paste("Valor de la abcisa a es   : ", round(a, 6))
paste("Valor de la pendiente b es: ", round(b, 6))

```

#### Curva de tendencia del modelo

Con la el valor de los valores de tendencia o valores ajustados del modelo se visualiza la curva de tendencia del modelo.

La gráfica *g* se construye por partes, primero la dispersión, segundo la curva de tendencia, tercero se agrega el título, para luego solo mostrar la gráfica *g*.

```{r}

g <- plot_ly(data = datos.entrenamiento, 
             x = ~Overall, 
             y = ~Valor, 
             name = 'Dispersión',
             type = 'scatter', 
             mode = 'markers', 
             color = I('blue')) 
g <- g %>% add_trace(x = ~Overall,
                     y = ~modelo.poly5$fitted.values, name = 'Tendencia', mode = 'lines+markers', color = I('red'))
g <- g %>%
layout(title = 'Jugadores FIFA. Dispersión y Tendencia de Overall y Valor económico.')
g
```

#### Predicciones

Con los datos de validación, se hacen predicciones con la función *predict().*

Se hace un *data.frame* de comparaciones con lo cual se presentan los valores reales y los valores de las predicciones. Se presenta solo las primeras 20 y últimas 20 predicciones.

```{r}
predicciones <- predict(object = modelo.poly5, newdata = datos.validacion)

comparaciones <- data.frame(Overall = datos.validacion$Overall, Valor = datos.validacion$Valor, predicccion = predicciones)
 



```

```{r}
 kable(x = head(comparaciones, 20), caption = "Predicciones")

```

```{r}
  kable(x = tail(comparaciones, 20), caption = "Predicciones")
```

#### Determinando métricas

```{r}
res.modelo.poly5 <- summary(modelo.poly5)
res.modelo.poly5

```

El coeficiente de interseción 'a' y la pendiente 'b' si son estadísticamente significativas por encima del 95%

El valor de R Square **SI** sobrepasa el 50% por lo que **SI SE ACEPTA** el modelo

### Determinando rmse()

El valor de rmse se interpreta en que tanto se desvía una predicción media sobre los valore reales.

```{r}
rmse.poly5 <- rmse(actual =comparaciones$Valor, predicted = comparaciones$predicccion)
rmse.poly5


```

El valor de rmse en el modelo de regresión lineal simple **SI** está por debajo de los 2,000,000 (dos millones) que se establecieron como métrica aceptable, por lo que este modelo **SI SE ACEPTA**.

# Interpretación

Pendiente ...

# Bibliografía
