---
title: "Explorar datos de Películas"
author: "Rubén Pizarro Gurrola"
date: "22/2/2022"
output: html_document
---

# Objetivo

Explorar datos de películas

# Descripción

-   Cargar librerías
-   Cargar datos
-   Explorar datos
-   Visualizar datos

# Marco teórico

La exploración de datos es un primer paso del análisis de datos que se utiliza para conocer y visualizar datos y descubrir conocimientos desde el mismo inicio o identificar áreas o patrones para profundizarlos más adelante.

# Desarrollo

## Cargar librerías

```{r message=FALSE, warning=FALSE}
library(ggplot2)  # Visualizar gráficas
library(readr)  # Leer datos
library(dplyr)

```

## Cargar datos

```{r}
datos <- read.csv("https://raw.githubusercontent.com/rpizarrog/Analisis-Inteligente-de-datos/main/datos/movies-db.csv", stringsAsFactors = TRUE )
datos
```

## Explorar datos

### head()

```{r}
head(datos, 10)
```

### tail()

```{r}
tail(datos, 10)
```

### summary()

Estadísticos descriptivos

```{r}
summary(datos)
```

### str()

Estructura de los datos

```{r}
str(datos)

```

## Visualiza datos

### Variable de interés foreign, (idioma)

Convertir la variable *foreign* a datos tipo factor o categórico.

```{r}
datos$foreign <- as.factor(as.character(datos$foreign))
```

#### Visualizar frecuencia de *foreign* (idioma) con *ggplot*()

```{r}
ggplot(data = datos) +
  geom_bar(aes(x = foreign))

```

### Visualizar frecuencia de *foreign* (idioma) con *barplot*()

La función *barplot*() no requiere la librería *ggplot2* como sucede con la función *ggplot*() anterior, sin embargo requiere de datos sumarizados o resumidos.

#### Agrupar datos con funciones de dplyr

```{r}
resumen <- datos %>%
  group_by(foreign) %>%
  summarise(frecuencia = n())
resumen

```

#### barplot()

```{r}
barplot(height = resumen$frecuencia, names.arg = resumen$foreign)

```

### Variable de interés genre (genero)

La variable genre ya es tipo character y tipo factor, es decir se puede contar su frecuencia

```{r}
ggplot(data = datos) +
  geom_bar(aes(x = genre))

```

### Visualizar frecuencia de *foreign* (idioma) con *barplot*()

La función *barplot*() no requiere la librería *ggplot2* como sucede con la función *ggplot*() anterior, sin embargo requiere de datos sumarizados o resumidos.

#### Agrupar datos con funciones de dplyr

```{r}
resumen <- datos %>%
  group_by(genre) %>%
  summarise(frecuencia = n())
resumen

```

#### barplot()

```{r}
barplot(height = resumen$frecuencia, names.arg = resumen$genre)

```

# 

# Interpretación

El conjunto de datos contiene observaciones relacionadas con características de películas, el *data.frame* de datos tiene 31 observaciones y diez variables.

Existe 19 películas en idioma inglés y 12 en idioma extranjero difenrete al inglés.

Con respecto a la variable género de película, el género que más existe es el de drama con siete observaciones y el que menos predomina es el de aventura y ciencia ficción con uno respectiamente.

Los estadísticos descriptivos arrojan que el valor medio de minutos de todas las películas es de 116.90 minutos, el valor medio del costo de las películas es de 23.193548.
