---
title: "RegresiOn lineal simple. Diez datos"
author: "Rubén Pizarro Gurrola"
date: "1/3/2022"
output: html_document
---

# Objetivo

Construir un modelo de regresón lineal simple con datos de dos variables y predecir un valor con el modelo.

# Descripción 

# Desarrollo

## Cargar librerías
```{r message=FALSE, warning=FALSE}
library(readr)
library(dplyr)
library(knitr)
library(ggplot2)
```

## Cargar datos
```{r}
datos <- read.csv("https://raw.githubusercontent.com/rpizarrog/Analisis-Inteligente-de-datos/main/datos/datos%20para%20regresion%20diez%20datos.csv")

```


## Explorar datos

Los datos
```{r}
kable(datos, caption = "Los datos")
```

Media de x y media de y


```{r}
summary(datos)

```

## Correlación entre las variables
```{r}
round(cor(datos),2)
```
## Regresión lineal simple

### Dispersión de los datos
```{r}
ggplot(data = datos) +
  geom_point(aes(x = x, y = y), col='blue')
```

### Fórmula de mínimos cuadrados
$$
Y = a + b \cdot x
$$

Construye una tabla para determinar a y b, se manda llamar función previamente codificada para este fin.
```{r}
source("https://raw.githubusercontent.com/rpizarrog/Analisis-Inteligente-de-datos/main/funciones/misfunciones.R")

```

Llamar la función que genera tabla para totales y determinar a y b manualmente
```{r}
tabla <- f_tabla.rls(datos)
kable(tabla, caption = "Tabla para coeficiene a y b en Correlación Lineal Simple")

```

Manda llamar función para obtener coeficientes a partir de la tabla
```{r}
coeficientes <- f.coef.a.b(tabla)
coeficientes
```


### Construir el modelo usando función lm()
```{r}
modelo <- lm(formula = y ~ x, data = datos)
modelo
```

### Dispersión con linea de tendencia
```{r}
ggplot(data = datos) +
  geom_point(aes(x = x, y = y), col='blue') +
  geom_line(aes(x = x, y = modelo$fitted.values), col='red')
```


### Predicciones

#### Predicciones usando la fórmula de mínimos cuadrados.

Significa que para un nuevo valor de x el valor de la predicción será $Y = a + b \cdot x$.


```{r}
x <- 15
a <- modelo$coefficients[1]
b <- modelo$coefficients[2]
Y_pred1 <- a + b * x
paste("La predicción para un valor de x = ", x,  " es: ", round(Y_pred1, 4))
```

#### Predicciones usando la función predict().

Con varios valores
```{r}
x <- c(15, 16, 17)
Y.pred2 <- predict(object = modelo, newdata = data.frame(x = x))
paste("Las predicciones para 15, 16 y 17 respectivamente son: ")
paste(round(Y.pred2, 4), sep = ", ")
```


# Interpretación

Pendiente ...


